臺灣高雄地方法院刑事判決　　　　　　　　　　　　九十一年度易字第三二五四號
　　公　訴　人　臺灣高雄地方法院檢察署檢察官
　　被　　　告　甲○○
右列被告因偽造有價證券案件，經檢察官提起公訴（九十一年度偵字第一二四六九號
），本院判決如左：
        主  文
甲○○行使偽造往來客票，處拘役伍拾日，如易科罰金，以參佰元折算壹日。
扣案之偽造交通部臺灣區○道○○○路局回數票證（號碼：Ｄ優000000000
0至Ｄ優0000000000號）共玖張，均沒收。
        事  實
一、甲○○於民國九十一年五月五日，在高雄市○鎮區○○路交流道旁乙○○○所經
    營之檳榔攤，向乙○○○以每張新台幣（下同）五十九元（低於票證正面之售價
    六十一．七五元）之價格，購入交通部臺灣區○道○○○路局聯結車回數票證，
    其知悉該等票證係偽造之往來客票，竟基於行使偽造往來客票之犯意，於同年五
    月七日十九時三十分許，在其駕駛ＸＮ─一七八號營業用曳引半聯結車，行經國
    道一號高速公路岡山收費站南向第十車道時，持偽造之回數票證Ｄ優00000
    00000號行使交付予上開收費站收費員陳惠玲收執，為陳惠玲發覺有異，報
    警當場查獲，並自甲○○車上另扣得其餘尚未使用之偽造交通部臺灣區○道○○
    ○路局回數票證（號碼：Ｄ優0000000000至Ｄ優000000000
    0號）八張。
二、案經國道公路警察局第五警察隊報告臺灣高雄地方法院檢察署檢察官偵查起訴。
        理  由
一、訊據被告甲○○固不否認於右揭時地購入前開回數票證，並持向岡山收費站收費
    員行使之事實，惟矢口否認有何行使偽造回數票證之犯行，辯稱：不知道回數票
    是偽造的云云。經查：
（一）關於被告持偽造之回數票證，向國道高速公路岡山收費站收費員交付行使之事
      實，業據證人即岡山費站收費員陳惠玲於警訊中證稱：「有收到ＸＮ─一七八
      號營業用曳引車駕駛人甲○○持用偽造回數票」、「以回數票開頭之暗號及回
      數票後方之螢光標記作為認定」等語（見警卷第十二頁背面），於偵查中證述
      ：「（真正的票證）背面的紅線是銀光紅，正面左側有一個若隱若現的大Ｈ，
      若是偽造的會比較明顯」等語（見偵卷第十二頁），並有內政部警政署國道公
      路警察局第五警察隊於九十一年五月七日十九時三十分許，扣得本案偽造回數
      票證九張之扣押物品目錄表、扣押筆錄各一紙附卷可稽（見警卷第四、五頁）
      ，而扣案之回數票證九張，經承印之永豐紙業股份有限公司，依其紙張、印刷
      、號碼等特性，判定確為偽票，有該公司九十一年五月二十日永紙總字第○九
      五號函及交通部臺灣區○道○○○路局九十一年五月二十一日業字第○九一○
      ○一一六七七號函各一份在卷可參（見警卷第六、七頁），堪認屬實。
（二）就扣案之回數票證九張觀之（附於警卷第十四頁證物袋），票號處所列印之數
      字均非成一直線整齊排列，而係呈上下不規則狀排列，一望即知，列印品質粗
      糙，縱非專業人員亦可辨識該等票證係屬偽造，被告於偵查及本院審理時供陳
      ：「我是開連結車，已從事約三十年了，從六十幾年開始開，大都送貨跑高速
      公路」（見偵查卷第九頁及背面）、「（問：你開聯結車多久？）二、三十年
      」、「（問：一天平均使用多少張回數票？）很多張」等語（本院卷第三七、
      三八頁），則被告駕駛聯結車行經高速公路既已二、三十年，且每天使用多張
      回數票證，對回數票證之真偽應具相當之分辨能力，其辯稱：扣案回數票證上
      號碼排列不整齊，伊未加注意云云（見本院卷第二七、三七頁），顯係卸責之
      詞，委不足採。
（三）扣案之回數票證九張，左邊邊緣黏線處乾淨、整齊，無沾黏上一張回數票證之
      顏色與痕跡，亦經本院勘驗屬實，而對於真正的回數票證張與張之間均有黏貼
      ，所以將上一張撕下時，下一張的左邊邊緣黏線處會有上一張之顏色與黏貼痕
      跡乙節，被告於本院調查時坦認知情（見本院卷第二七頁），於本院審理時亦
      坦稱：「檳榔攤的人是一張一張撕下來賣給我的，我再用釘書機釘起來」等語
      （見本院卷第四○頁），則檳榔攤業者既係一張一張撕下來賣給被告，張與張
      之間卻無上一張之顏色與黏貼痕跡，難認被告於購買後不知該等回數票證係偽
      造，況被告於本院調查、審理時均稱：伊受僱於光昱貨運有限公司，平常均係
      老闆在郵局買回數票給伊使用等語（見本院卷第十五、二七、三八頁），顯然
      被告知悉並非在收費站購買之回數票證才有黏貼痕跡，被告辯稱：以為只有在
      收費站買的才會這樣云云（見本院卷第二七頁），顯係避就之詞，亦不足採。
（四）關於為何不在收費站購買回數票證，而向檳榔攤業者購買乙節，被告於偵查及
      本院審理時均稱：「怕塞車」、「不想和別人搶車道」云云（見偵查卷第九頁
      背面，本案卷第三九頁），然聯結車回數票證每張面額六十五元，有販賣十張
      裝訂成一本，及一百張裝訂成一本，只有一次購買一百張才會打九五折，亦即
      每張六十一‧七五元，業據交通部臺灣區○道○○○路局承辦員楊淑媛於偵查
      中陳述明確，有臺灣高雄地方法院檢察署九十一年六月二十四日公務電話紀錄
      單一紙附卷可憑（見偵查卷第四頁），則聯結車職業駕駛為節省成本，多會購
      買一百張之回數票證，於通過高速公路收費站時，行使回數票證者必較多，而
      少有持現金繳交通行費者，故持現金通過收費站之車道本極少有塞車情形，況
      被告行經收費站時順便購買回數票反而較為簡便，此亦應為被告所知，被告辯
      稱：怕塞車、不想和別人搶車道，而向檳榔攤業者購買回數票證云云，顯與常
      情未符，不足採信，堪認被告因貪圖偽造之回數票證價格較低，而不尋正常管
      道向收費站或郵局購買等情屬實。
（五）證人即檳榔攤業者乙○○○於本院調查時雖證述：「當初剛好有一位司機賣給
      我，我就賣給被告」、「我不知道扣案的回數票是假的」等語（見本院卷第二
      四、二五頁），惟其亦同時證稱：「只是為了給司機方便，主要是要賺飲料、
      檳榔、香煙的錢，所以我買五十九元，賣五十九元」、「自去年八月開始賣的
      」、「（問：為何司機買六十一元會賣給你五十九元？）我聽司機說因為回數
      票是老闆買給他們用的，司機沒有跑高速公路而跑省道，所以把老闆給他們的
      回數票賣給我們」等語（見本院卷第二三至二五頁），則證人乙○○○係以販
      賣飲料、檳榔、香煙為主要業務，同時兼賣回數票證以吸引客戶上門，並無賺
      取差價，且自九十年八月才開始販賣，難認其具有與職業聯結車駕駛相同之辨
      識回數票證真偽能力，堪信證人乙○○○販賣回數票證予被告時，不知該等回
      數票證係偽造，惟此不影響被告於買受後，憑其二、三十年駕駛聯結車、每天
      使用多張回數票證之經驗及辨識回數票證真偽之能力，依其上所載號碼及左邊
      邊緣黏線處無黏貼痕跡等跡象，知悉等回數票證係偽造之認定，證人乙○○○
      之證詞，無從據為對被告有利之認定，附此敘明。
（六）縱上所述，顯見被告主觀上對偽造之回數票證有所認識，並決意持向收費站收
      費員行使之犯意甚明，其辯稱：不知回數票證係偽造者云云，不足採信，事證
      明確，被告犯行洵堪認定，應依法論科。
二、按前開回數票證，係由交通部臺灣區○道○○○路局所發售，專供通行高速公路
    時所需之票證，實與由交通機關所發售，專供乘用公共交通工具所需之客票，性
    質相同，應屬其他往來客票。核被告所為，係犯刑法第二百零三條後段之行使偽
    造往來客票罪。又刑法第二百零三條行使偽造往來客票，本含有詐欺性質，其詐
    欺行為不另行論罪。爰審酌被告並無前科，素行尚佳，有臺灣高等法院被告前案
    紀錄表在卷可稽，其為圖小利，一時失慮而觸犯法律之犯罪動機，犯後否認犯罪
    ，並無悔意等一切情狀，量處如主文所示之刑，並諭知易科罰金之折算標準，以
    資懲儆。扣案之偽造交通部臺灣區○道○○○路局回數票證（號碼：Ｄ優000
    0000000至Ｄ優0000000000號）九張，係被告所有，或供犯罪
    所用，或供犯罪預備之物，應依刑法第三十八條第一項第二款、第三項規定，併
    予宣告沒收。
據上論斷，應依刑事訴訟法第二百九十九條第一項前段，刑法第二百零三條後段、第
四十一條第一項前段、第三十八條第一項第二款，罰金罰鍰提高標準條例第一條前段
、第二條，判決如主文。
本案經檢察官黃建銘到庭執行職務。
中    華    民    國      九十一      年      十二      月     十七     日
                            臺灣高雄地方法院刑事第七庭
                                審判長法  官    陳志銘
                                      法  官    曾吉雄
                                      法  官    秦慧君
右正本證明與原本無異。
如不服本判決，應於判決送達後十日內，向本院提出上訴狀。
                                      書記官    蔡妮君
中    華    民    國      九十一      年      十二      月     十七     日
附錄本案論罪科刑法條：
中華民國刑法第二百零三條
意圖供行使之用，而偽造、變造船票、火車、電車票或其他往來客票者，
處一年以下有期徒刑、拘役或三百元以下罰金。其行使之者亦同。
